【裁判字號】    97,簡上,409
【裁判日期】    970826
【裁判案由】    妨害公務
【裁判全文】
臺灣高雄地方法院刑事判決             97年度簡上字第409號
上  訴  人
即  被  告  丁○○
上列上訴人即被告因妨害公務案件，不服本院高雄簡易庭中華民
國97年3 月17日97年度簡字第7751號第一審簡易判決（聲請簡易
判決處刑案號：96年度偵字第23324 號）提起上訴，本院管轄之
第二審合議庭判決如下：
    主  文
上訴駁回。
    事  實
一、丁○○於民國96年8 月11日凌晨12時45分許，在其位於高雄
    市楠梓區○○○街505 號住處內，與其配偶甲○○因細故發
    生口角，甲○○因害怕遭丁○○以暴力相向遂報警處理，是
    時高雄市政府警察局楠梓分局偵查員己○○、乙○○及楠梓
    派出所員警丙○○、戊○○正執行96年8 月10日晚間10時至
    翌日凌晨2 時之巡邏勤務，於接獲勤務中心之通報後，隨即
    前往上開地點查看，並於抵達現場後發現甲○○在該處3 樓
    大聲高呼「救命」、「有人要拿菜刀殺我」等語，己○○與
    戊○○見狀即徒手攀爬至3 樓欲營救甲○○，惟因該屋加裝
    鐵門窗而無法順利進入。嗣丁○○經員警勸說後雖自行打開
    1 樓大門，卻於明知己○○、乙○○、丙○○及戊○○等人
    均係依法執行職務中之警務人員之情況下，竟基於侮辱公務
    員之犯意，仍當場對渠等大聲咆哮，且經己○○予以制止後
    ，竟以「幹你娘臭支巴」等語辱罵己○○，己○○隨即於楠
    梓派出所內將之逮捕，始查知上情。
二、案經高雄市政府警察局楠梓分局報請臺灣高雄地方法院檢察
    署檢察官偵查後聲請簡易判決處刑。
    理  由
一、證據能力之判斷：
    (一)關於證人甲○○於偵查中所為之陳述：
      按被告以外之人於偵查中向檢察官所為之陳述，除顯有不
      可信之情況者外，得為證據，刑事訴訟法第159 條之1 第
      2 項定有明文。查證人甲○○於偵查向檢察官所為之陳述
      ，已依法於檢察官訊問前具結，有臺灣高雄地方法院檢察
      署96年9 月14日訊問筆錄暨結文各1 份在卷可稽（參見偵
      卷第52、53、55頁），已可擔保其於偵查中係據實陳述，
      且證人甲○○於本院審理中，亦未曾主張其於偵查中向檢
      察官所為之陳述，非出於真意或有何違法取供之情形，而
      本院亦查無檢察官有何以不正方法取證之情事，復於本院
      審理中，證人甲○○已到庭接受被告之詰問，對於被告之
      對質、詰問權已有相當保障。準此，證人甲○○於偵查中
      所為之陳述並無顯有不可信之情況，且與本案相關待證事
      實具有關連性，自應具有證據能力，得為本案之證據。
    (二)關於其他證據：
      按被告以外之人於審判外之言詞或書面陳述，除法律有規
      定者外，不得作為證據，刑事訴訟法第159 條第1 項固定
      有明文。惟按被告以外之人於審判外之陳述，雖不符前4
      條之規定，而經當事人於審判程序同意作為證據，法院審
      酌該言詞陳述或書面陳述作成時之情況，認為適當者，亦
      得為證據；當事人、代理人或辯護人於法院調查證據時，
      知有第159 條第1 項不得為證據之情形，而未於言詞辯論
      終結前聲明異議者，視為有前項之同意，亦為同法第159
      條之5 第1 項、第2 項所明文規定。查本件判決引為證據
      資料，其屬於被告以外之人於審判外之言詞、書面陳述者
      ，均於調查證據程序經審判長提示並告以要旨後，被告及
      檢察官均知悉該等證據係被告以外之人於審判外之陳述，
      而均未於言詞辯論終結前表示異議（參見本院簡上卷第64
      至67頁），本院審酌上開證據作成時之情況，認為適當，
      依刑事訴訟法第159 條之5 第1項 、第2 項規定，均應有
      證據能力。
二、事實之認定：
    訊據上訴人即被告固坦承於前揭時、地與其配偶甲○○發生
    口角及嗣後與據報到場處理之員警己○○發生爭執並確有於
    上揭時、地辱罵三字經之事實，惟矢口否認有何侮辱公務員
    之犯行，辯稱：當天伊係與伊太太在吵架，且因為喝酒情緒
    有點失控，但當時伊是在罵伊太太亂報案讓伊丟臉，並不是
    咆哮及辱罵己○○，故伊並沒有妨害公務，反係是於伊向丙○○詢問站在其身後之己○○為何人時，己○○即辱罵伊三
    字經並揮拳過來，但當時己○○並未穿著刑警背心，伊並不
    知其為員警，另警方執勤時有攜帶錄影器材全程錄影，但迄
    今仍未提出完整錄影帶云云。經查：
    (一)被告於上揭時、地，確與其配偶甲○○因細故發生口角，
      而甲○○因害怕遭被告以暴力相向遂報警處理，是時高雄
      市政府警察局楠梓分局偵查員己○○、乙○○及楠梓派出
      所員警丙○○、戊○○正執行96年8 月10日晚間10時至翌
      日凌晨2 時之巡邏勤務，於接獲勤務中心之通報後，隨即
      前往上開地點查看，至現場後發現甲○○在該處3 樓大聲
      高呼「救命」、「有人要拿菜刀殺我」等語，己○○與戊○○見狀即徒手攀爬至3 樓欲營救甲○○，惟因該屋加裝
      鐵門窗而無法順利進入，嗣被告即自行打開1 樓大門，並
      與己○○發生爭執，其間被告並有辱罵「幹你娘臭支巴」
      等語等情，業據證人甲○○於警詢中證述及偵查中結證明
      確（參見偵卷第18至20、53頁），亦據證人丙○○、己○○及乙○○於本院審理中結證綦詳（參見本院簡上卷第51
      至61頁），並有高雄市政府警察局指揮中心受理110 報案
      紀錄單1 紙附卷可稽（參見偵卷第30頁），且為被告於本
      院審理中所不爭執（參見本院簡上卷第34、35、67至69頁
      ），堪予認定屬實。
    (二)至被告雖以前揭情詞置辯。惟查，被告於前揭時、地，確
      有大聲咆哮並以「幹你娘臭支巴」等語辱罵正執行職務之
      員警己○○乙情，業據證人己○○於本院審理中結證稱：
      伊於96年8 月間係在楠梓分局偵查隊擔任偵查佐，而於96
      年8 月11日凌晨，伊與乙○○確有接獲勤務中心通報至高
      雄市楠梓區○○○街505 號處理事故，當伊等開偵防車趕
      到現場時，發現有一女子在樓上對外呼喊救命，說有人要
      殺她，當時伊與派出所穿著制服之同事就從外面鐵窗往上
      攀爬至2 樓或3 樓看能不能進入將該女子救下，而當時還
      未看到被告，但有聽到同事對屋內呼喊要被告開門有事好
      好講，後來伊看到被告出現在1 樓時，伊等就從樓上下來
      ，被告看到伊等攀爬上樓就很生氣，並表示憑什麼侵入其
      住宅，因為伊曾經擔任該地區之刑事管區，也曾經拜訪被
      告，與被告原本就有認識，所以伊就上前安撫被告，而在
      伊與被告之對談過程中，被告就有辱罵伊的情形，但伊當
      天並沒有出口罵被告三字經，因為伊與被告間並沒有仇恨
      等語明確（參見本院簡上卷第55至57頁），核與證人丙○○於本院審理中結證稱：伊於96年8 月間係在楠梓派出所
      擔任副所長，伊於96年8 月11日凌晨12時45分許，確有前
      往高雄市楠梓區○○○街505 號處理民眾報案，當時伊等
      正執行防制飆車勤務，接獲通報表示上揭地點有人報案說
      有人要殺她，伊就與乙○○、戊○○及己○○等6 名員警
      到達現場，發現樓上有一女子呼喊救命，並表示有人要殺
      她，而該處門有上鎖，所以伊就請119 帶油壓剪過來，而
      己○○、戊○○就徒手沿著窗戶攀爬到3 樓，但因有鐵窗
      無法進入，伊則是都在1 樓指揮，大約過了5 分鐘後被告
      就出現在1 樓，伊表明身份並勸被告趕快開門，後來被告
      有開門且身上有酒味，因為被告對己○○等人爬上樓很生
      氣，所以就與己○○發生爭執，伊有聽到被告以三字經辱
      罵己○○，但伊並未聽到己○○有先開口罵被告三字經等
      語情節相符（參見本院簡上卷第51至53頁），亦與證人乙○○於本院審理中結證稱：伊於96年8 月間係在楠梓分局
      偵查隊擔任副隊長，而於96年8 月11日伊確有至高雄市楠
      梓區○○○街50 5號處理本案，當天伊係與己○○接獲通
      報表示有人在上揭地點呼喊救命，而伊等抵達現場後，就
      發現被告的太太在3 樓對外呼救，說有人拿刀要殺她，伊
      就通報119 勤務中心派救護車，伊並一直待在樓下指揮，
      其間並有幾名警員攀爬上樓，後來被告開門之後，伊才看
      到被告，而被告認為警員執行勤務有點過當故有所抱怨，
      當時伊有聽到被告有罵己○○三字經，但沒有聽到己○○
      辱罵被告等語情節互核一致（參見本院簡上卷第58、59、
      61 頁） 。而證人己○○、丙○○及乙○○均係具有相當
      生活閱歷之成年人，且均係擔任執法之警務人員，復被告
      於警詢中亦自承與證人己○○間並無任何仇隙嫌怨等語（
      參見偵卷第10頁），且於本院審理中亦表示與證人丙○○
      、乙○○及己○○本即結識，亦未曾表示與上開證人間有
      何恩怨，則上開證人於本院審理中既經告知具結之義務及
      偽證之處罰後具結作證，理應知悉於本院審理中倘為不實
      證述，當受偽證罪之處罰，衡情渠等於本院審理中當無甘
      受偽證罪之處罰而故為虛偽不實陳述以誣陷被告入罪之理
      ；參以被告於本院審理中亦供承：伊係因看到員警攀爬伊
      住處鐵窗所以才會生氣，因為根本不用這麼大的動作等語
      （參見本院卷第68頁），足見被告亦確有因一時氣憤遂出
      言辱罵攀爬伊住處鐵窗之員警己○○之動機。職是，證人
      己○○、丙○○及乙○○所結證上開各節，經查既無重大
      違反經驗或論理法則之處，且所證情節內容亦互核相符，
      自堪認定確屬事實，則被告前揭辯稱未出言辱罵員警己○○，係己○○對伊辱罵云云，已顯見並非實情。又證人甲○○於本院審理中既結證稱：伊沒有印象被告有責怪伊報
      警，亦無印象被告在門口有辱罵伊三字經等語（參見本院
      卷第63頁），亦足徵被告辯稱：當時伊是在罵伊太太亂報
      案讓伊丟臉云云，實屬無據，亦難遽採為有利被告之認定
      。再者，經本院當庭勘驗當日現場蒐證錄影光碟，固確認
      員警己○○於前揭時、地執行職務時，確僅穿著便服且未
      穿著刑警背心乙節，有本院97年8 月12日勘驗筆錄1 份附
      卷可參（參見本院簡上卷第64頁），然己○○因曾擔任被
      告住處之刑事管區且曾至被告住處拜訪被告，故被告與其
      原即相識乙情，業據證人己○○、丙○○於本院審理中結
      證明確（參見本院簡上卷第56、53頁），且為被告於本院
      審理中所是認（參見本院簡上卷第68頁），參以己○○係
      與其他員警一同到場執行職務，衡情被告尚無不知己○○
      係警務人員且正依法執行職務之理，尚難以己○○於前揭
      時、地執行職務時未穿著刑警背心，即得據以為有利被告
      之認定。末查，經本院當庭勘驗當日現場蒐證錄影光碟，
      員警於蒐證時所拍攝之畫面係被告與員警己○○已發生爭
      執後之情形一節，業據證人己○○、丙○○及乙○○於本
      院審理中結證無訛（參見本院簡上卷第64頁），且為被告
      所自承不諱（參見本院簡上卷第64頁），而就此證人乙○○於本院審理中亦結證稱：伊等與楠梓派出所均各帶1 部
      錄影器材至現場，但現場僅有楠梓派出所替代役男進行錄
      影，因為被告與己○○之衝突是突然立即發生，伊等來不
      及反應，而此際伊與丙○○始指示替代役男趕緊錄影蒐證
      ，伊等僅於處理案件過程有立即可見之危害或爭議時始會
      開始錄影等語（參見本院簡上卷第60、61頁），另證人丙○○於本院審理中亦結證稱：當天伊等係因執行暑假防制
      飆車勤務，故有攜帶錄影器材，並由替代役男持錄影器材
      ，替代役男是聽伊指示才開始錄影等語（參見本院簡上卷
      第63、64頁）；是本案員警據報至現場之目的既係欲營救
      於前揭地點3 樓呼救之被告配偶甲○○，業如前述，且被
      告以三字經辱罵員警己○○實屬事發突然，則員警未及就
      此部分蒐證錄影，自難謂與常情有違，參以被告自警詢、
      偵查以迄本院審理中，均未能就其所指員警有全程拍攝、
      錄影其與員警己○○發生爭執過程之相關證據以供本院調
      查，則其率稱員警未提供完整蒐證錄影光碟云云，自屬乏
      據，即難遽以採信為真。
    (四)綜上所述，本件事證明確，被告侮辱公務員之犯行堪予認
      定，應依法論罪科刑。
三、論罪與科刑：
    (一)按所謂侮辱，係指行為人未舉出具體事實，而以言語或舉
      動對他人為輕蔑之表示，足以貶損他人人格與評價者而言
      ；查本案被告於公務員即高雄市政府警察局楠梓分局偵查
      員己○○依法執行職務時，當場以「幹你娘臭支巴」之粗
      鄙言語辱罵，是核被告所為，係犯刑法第140 條第1 項侮
      辱公務員罪。
    (二)原審依刑法第140 條第1 項、第41條第1 項前段、刑法施
      行法第1 條之1 等規定，認被告罪證明確，且審酌被告曾
      任職員警，竟仍於員警依法執行職務時，無端以污穢言詞
      辱罵，傷害公務員執法尊嚴，並藐視及挑戰執法公權力，
      復犯後否認犯行，毫無悔意，本應重懲不貸，惟念其因酒
      後不知節制言行，始無端以污穢言詞辱罵，傷害公務員尊
      嚴，暨其藐視法治、挑戰執法公權力之心態顯屬不該等其
      他一切具體情狀，在法定刑以內依據個案情節量處被告拘
      役50日，並諭知以新台幣1,000 元折算1 日之易科罰金折
      算標準，其認事用法均核無違誤，所處之刑亦屬適當。是
      被告上訴意旨，否認犯罪，指摘原判決不當，為無理由，
      應予駁回。
據上論斷，應依刑事訴訟法第455 條之1 第1 項、第3 項、第36
8 條，判決如主文。
本案經檢察官李佳韻到庭執行職務。
中    華    民    國    97    年    8     月    26    日
                  刑事第八庭  審判長法  官  李璧君
                                    法  官  曾鈴
                                    法  官  陳振嘉
以上正本證明與原本無異。
不得上訴。
中    華    民    國    97    年    8     月    26    日
                                    書記官  顏宗貝
附錄本判決論罪之法條：
中華民國刑法第140條
（侮辱公務員公署罪）
於公務員依法執行職務時，當場侮辱，或對於其依法執行之職務
公然侮辱者，處6 月以下有期徒刑、拘役或1百元以下罰金。


司法院資訊處製作；財團法人民間司法改革基金會備份。
